---
title: "Untitled"
format: html
editor: visual
---

```{r}
library(dplyr)
library(readxl)
library(naniar)
library(corrplot)
library(knitr)
library(kableExtra)
library(EnvStats)
```

# Pré-traitement 
```{r}
base <- read.csv("balanced_can_md.csv")
table <- read_xlsx("Table_can_md.xlsx")
str(base)

#sélection de la plage de données
base <- base %>%
  filter(Date >= as.Date("1990-01-01"),
         Date <= as.Date("2026-06-01"))

var_can<- table %>% 
  filter(Region=="CAN") |> 
  pull(Variable)

var_can <- var_can[var_can %in% names(base)]

base <- base |>
  select(Date, all_of(var_can))

str(base)

```

# I. Analyses exploratoire et descriptive
## Analyse des valeurs manquante 

```{r, warning=FALSE}
gg_miss_upset(base)
```
5 variables avec des valeurs manquantes, soit 69 valeurs manquantes présentent au même endroit pour chacunes d'entre elles. 

## Graphique de la variable à expliquer 

```{r}
# Création de la ts
yy <- ts(base$hstart_CAN_new, start=c(1990,01), frequency=12)

# Graphique de la série
plot.ts(yy, main = "Évolution du taux de croissance des mises en chantier au Canada (1990-2026)", ylab = "Taux de croissance", xlab = "Année")

# Calcul et visualisation de la moyenne
moyenne <- mean(yy, na.rm = TRUE)
abline(h = moyenne, col = "red", lwd = 2, lty = 2)
```
On observe visuellement que la série oscille autour d'une moyenne proche de zéro, avec une variance qui semble globalement stable (caractéristique d'une série stationnarisée par transformation), tout en affichant quelques pics de volatilité plus marqués, notamment autour de certaines périodes économiques ou récentes (comme en 2020-2023).

## Statistique descriptives 

```{r}
summary(base$hstart_CAN_new)
```
Le taux de croissance des nouvelles constructions est centré autour de zéro de par la moyenne. 50% des observations correspondent à des variations relatives comprises entre - 5.62% et 6.92% tandis que les valeurs extrêmes sont respectivement une baisse ou hausse d'environ -25.3% et 46% du nombre de maison construites. Il semblerait donc y avoir une période de l'année plus propice à la construction de maison.

```{r}
hist(base$hstart_CAN_new)
```
L'histogramme nous le confirme avec une forte concentration des taux autour de 0, le nombre de maisons construites varie peu d'un mois à l'autre. Il y a cependant des périodes distinctes où le taux de variation augmente ou baisse beaucoup.

```{r}
boxplot(base$hstart_CAN_new)
```
Quelques points visible sur le graphique, une verification avec le test de Rosner est donc appliqué.

```{r}
rosner <- rosnerTest(yy, k = 16)

print(rosner)
```

Pas de valeurs abberrante ou atypique selon le test de rosner 

## Corrélation entre les variables à explicatives et la variable à expliquer, et entre les variables explicatives

Spearman  car relation linéaire c'est mieux 

### Corrélation entre les variables explicatives et la variable à expliquer


```{r}
seuil_cor <- 0.1

# 1. Calculer la corrélation de chaque variable explicative avec hstart_CAN_new
cor_dep <- sapply(base %>% select(-c(Date, hstart_CAN_new)), function(x) {
  cor(x, base$hstart_CAN_new, use = "pairwise.complete.obs")
})

# 2. Filtrer selon le seuil et trier
cor_dep_filtre <- cor_dep[abs(cor_dep) >= seuil_cor]
cor_dep_filtre <- sort(cor_dep_filtre)

# 3. Palette de couleurs (Orange / Bleu)
pal <- colorRampPalette(c("#D95F02", "#F7F7F7", "#2B5C8F"))
cols <- pal(100)[as.numeric(cut(cor_dep_filtre, breaks = 100))]

# 4. Ajuster la marge de gauche pour les noms longs
par(mar = c(4, 14, 4, 2)) 

# 5. Graphique en barres horizontales
barplot(cor_dep_filtre, horiz = TRUE, las = 1, col = cols,
        main = paste0("Variables corrélées avec hstart_CAN_new (|r| ≥ ", seuil_cor, ")"),
        xlab = "Coefficient de corrélation", cex.names = 0.75)

# Ligne verticale de repère à 0
abline(v = 0, col = "grey40", lty = 2)
```

### Corrélation entre les variables explicatives


```{r}
seuil <- 0.9

matrice_cor <- base |>
  select(-c(Date,hstart_CAN_new )) |>
  cor(use = "pairwise.complete.obs",method = "spearman")
diag(matrice_cor) <- NA

vars_forte_co <- apply(matrice_cor, 1, function(x) any(abs(x) > seuil, na.rm = TRUE))
matrice_filtre <- matrice_cor[vars_forte_co, vars_forte_co]

corrplot(matrice_filtre, method = "circle", type = "upper", diag = FALSE, tl.cex = 0.7)
```


```{r}
# Seuils
seuil_forte_corr <- 0.9
seuil_corr_dep <- 0.1 

# Variables fortement corrélées entre elles
matrice_cor <- base |> select(-c(Date,hstart_CAN_new )) |> 
  cor(use = "pairwise.complete.obs")
diag(matrice_cor) <- NA

vars_forte_co <- apply(matrice_cor, 1, function(x) any(abs(x) > seuil_forte_corr, na.rm = TRUE))
variables_forte_corr <- names(vars_forte_co)[vars_forte_co]

# Corrélation avec la variable dépendante
cor_dep <- cor(base |> select(-c(Date)), use = "pairwise.complete.obs")[, "hstart_CAN_new"]

# Filtre des variables avec corrélation absolue ≥ seuil_corr_dep
vars_corr_dep <- names(cor_dep)[abs(cor_dep) >= seuil_corr_dep]

vars_intersection <- intersect(variables_forte_corr, vars_corr_dep)

# Tableau
tab <- data.frame(
  Corr_avec_IPPI = cor_dep[vars_intersection]
)

tab$Moy_corr_forte <- sapply(vars_intersection, function(var){
  autres <- setdiff(variables_forte_corr, var)
  mean(abs(matrice_cor[var, autres]), na.rm = TRUE)
})

# Tri par corrélation absolue avec la variable dépendante
tab <- tab |> arrange(desc(abs(Corr_avec_IPPI)))

tab |>
  kable(
    col.names = c("Variable", "Corrélation avec hstart_CAN_new", "Moyenne corrélations fortes"),
    caption = paste0("Variables fortement corrélées entre elles (≥ ", seuil_forte_corr,
                     ") et corrélées avec la variable dépendante (≥ ", seuil_corr_dep, ")"),
    digits = 3
  ) |>
  kable_styling(full_width = FALSE, position = "center", bootstrap_options = c("striped", "hover"))
```

# II. Sélection des variables
