---
title: "Untitled"
format: html
editor: visual
---

```{r}
library(dplyr)
library(readxl)
library(naniar)
library(corrplot)
library(knitr)
library(kableExtra)
library(EnvStats)
library(glmnet) 
library(foreach)
library(doParallel)
library(lgarch)	
library(gets)
library(glmnet)
library(ncvreg)
```

# Pré-traitement 
```{r}
base <- read.csv("balanced_can_md.csv")
table <- read_xlsx("Table_can_md.xlsx")
str(base)

#sélection de la plage de données
base <- base %>%
  filter(Date >= as.Date("1990-01-01"),
         Date <= as.Date("2026-06-01"))

var_can<- table %>% 
  filter(Region=="CAN") |> 
  pull(Variable)

var_can <- var_can[var_can %in% names(base)]

base <- base |>
  select(Date, all_of(var_can))

str(base)

```

# I. Analyses exploratoire et descriptive
## Analyse des valeurs manquante 

```{r, warning=FALSE}
gg_miss_upset(base)
```
5 variables avec des valeurs manquantes, soit 69 valeurs manquantes présentent au même endroit pour chacunes d'entre elles. 

on supprime les 5 variables car il y a un risque de multicolinéaroté avec les nouvelles variables active.

```{r}
base <- base |>
  dplyr::select(
    -CRED_T_discontinued,
    -CRED_HOUS_discontinued,
    -CRED_MORT_discontinued,
    -CRED_CONS_discontinued,
    -CRE_BUS_discontinued
  )
```

## Graphique de la variable à expliquer 

```{r}
# Création de la ts
yy <- ts(base$hstart_CAN_new, start=c(1990,01), frequency=12)

# Graphique de la série
plot.ts(yy, main = "Évolution du taux de croissance des mises en chantier au Canada (1990-2026)", ylab = "Taux de croissance", xlab = "Année")

# Calcul et visualisation de la moyenne
moyenne <- mean(yy, na.rm = TRUE)
abline(h = moyenne, col = "red", lwd = 2, lty = 2)
```
On observe visuellement que la série oscille autour d'une moyenne proche de zéro, avec une variance qui semble globalement stable (caractéristique d'une série stationnarisée par transformation), tout en affichant quelques pics de volatilité plus marqués, notamment autour de certaines périodes économiques ou récentes (comme en 2020-2023).

## Statistique descriptives 

```{r}
summary(base$hstart_CAN_new)
```
Le taux de croissance des nouvelles constructions est centré autour de zéro de par la moyenne. 50% des observations correspondent à des variations relatives comprises entre - 5.62% et 6.92% tandis que les valeurs extrêmes sont respectivement une baisse ou hausse d'environ -25.3% et 46% du nombre de maison construites. Il semblerait donc y avoir une période de l'année plus propice à la construction de maison.

```{r}
hist(base$hstart_CAN_new)
```
L'histogramme nous le confirme avec une forte concentration des taux autour de 0, le nombre de maisons construites varie peu d'un mois à l'autre. Il y a cependant des périodes distinctes où le taux de variation augmente ou baisse beaucoup.

```{r}
boxplot(base$hstart_CAN_new)
```
Quelques points visible sur le graphique, une verification avec le test de Rosner est donc appliqué.

```{r}
rosner <- rosnerTest(yy, k = 16)

print(rosner)
```

Pas de valeurs abberrante ou atypique selon le test de rosner 

## Corrélation entre les variables à explicatives et la variable à expliquer, et entre les variables explicatives

Spearman  car relation linéaire c'est mieux 

### Corrélation entre les variables explicatives et la variable à expliquer


```{r}
seuil_cor <- 0.1

# 1. Calculer la corrélation de chaque variable explicative avec hstart_CAN_new
cor_dep <- sapply(base %>% select(-c(Date, hstart_CAN_new)), function(x) {
  cor(x, base$hstart_CAN_new, use = "pairwise.complete.obs")
})

# 2. Filtrer selon le seuil et trier
cor_dep_filtre <- cor_dep[abs(cor_dep) >= seuil_cor]
cor_dep_filtre <- sort(cor_dep_filtre)

# 3. Palette de couleurs (Orange / Bleu)
pal <- colorRampPalette(c("#D95F02", "#F7F7F7", "#2B5C8F"))
cols <- pal(100)[as.numeric(cut(cor_dep_filtre, breaks = 100))]

# 4. Ajuster la marge de gauche pour les noms longs
par(mar = c(4, 14, 4, 2)) 

# 5. Graphique en barres horizontales
barplot(cor_dep_filtre, horiz = TRUE, las = 1, col = cols,
        main = paste0("Variables corrélées avec hstart_CAN_new (|r| ≥ ", seuil_cor, ")"),
        xlab = "Coefficient de corrélation", cex.names = 0.75)

# Ligne verticale de repère à 0
abline(v = 0, col = "grey40", lty = 2)
```

### Corrélation entre les variables explicatives


```{r}
seuil <- 0.9

matrice_cor <- base |>
  select(-c(Date,hstart_CAN_new )) |>
  cor(use = "pairwise.complete.obs",method = "spearman")
diag(matrice_cor) <- NA

vars_forte_co <- apply(matrice_cor, 1, function(x) any(abs(x) > seuil, na.rm = TRUE))
matrice_filtre <- matrice_cor[vars_forte_co, vars_forte_co]

corrplot(matrice_filtre, method = "circle", type = "upper", diag = FALSE, tl.cex = 0.7)
```


# II. Sélection des variables

## 5) Régressions pénalisées : Ridge, Lasso, Elastic-Net, SCAD et Adaptive Lasso

```{r}
registerDoParallel(cores = 4)
training_dlbase <- base
data.frame(training_dlbase)

# standardized y and x (centered and standardized)
y <- data.frame(training_dlbase) |>
  select(hstart_CAN_new) |>
  scale(center = T, scale = T) |>
  as.matrix()

x <- data.frame(training_dlbase) |>
  select (-hstart_CAN_new, -Date) |>
  scale(center = T, scale = T) |>
  as.matrix()
```

### Ridge

```{r}
# Ridge regression
set.seed(1)	# for reproductability

lambdas_to_try <- 10^seq(-3, 5, length.out = 100)
# alpha = 0, implementation of Ridge regression
ridge_cv <- cv.glmnet(x, y, alpha = 0, lambda = lambdas_to_try, standardize = T, nfolds = 10) 
par(mfrow=c(1,1))
plot(ridge_cv,)

# Best lambda obtained from CV (lambda.min) - other possibility: lambda.1se
lambda_cv_ridge <- ridge_cv$lambda.min
lambda_cv_ridge

# Evaluation of the final model with the selected lambda
model_cv_ridge <- glmnet(x, y, alpha = 0, lambda = lambda_cv_ridge, standardize = T)
summary(model_cv_ridge)

# Ridge betas
model_cv_ridge$beta

#---------------------------------------------------------------------
# Erreur de validation croisee (out-of-sample) au lambda optimal
ridge_cv_mse <- min(ridge_cv$cvm)   # equivalent a ridge_cv$cvm[ridge_cv$lambda == lambda_cv]
ridge_cv_mse

#---------------------------------------------------------------------
# R2 in-sample du modele final
# ATTENTION : ne sert qu'a decrire l'ajustement de CE modele, pas a le
# comparer a un autre modele retenant plus/moins de variables
y_hat <- predict(model_cv, newx = x)
r2_in_sample <- 1 - sum((y - y_hat)^2) / sum((y - mean(y))^2)
r2_in_sample

#---------------------------------------------------------------------
# Tableau recapitulatif pour le ridge 
resultats_ridge <- data.frame(
  methode      = "ridge",
  lambda       = lambda_cv,
  nb_variables = sum(model_cv$beta != 0),
  cv_mse       = ridge_cv_mse,
  r2_in_sample = r2_in_sample
)
resultats_ridge

```

### Lasso

```{r}
# LASSO regression
set.seed(1)	# for reproductability

lambdas_to_try <- 10^seq(-3, 5, length.out = 100)
# alpha = 1, implementation of Lasso regression
lasso_cv <- cv.glmnet(x, y, alpha = 1, lambda = lambdas_to_try, standardize = T, nfolds = 10) 
plot(lasso_cv)

# Best lambda obtained from CV (lambda.min) - other possibility: lambda.1se
lambda_cv_lasso <- lasso_cv$lambda.min
lambda_cv_lasso

# Evaluation of the final model with the selected lambda
model_cv_lasso <- glmnet(x, y, alpha = 1, lambda = lambda_cv_lasso, standardize = T)

# Lasso betas
model_cv_lasso$beta

# Get the name of relevant variables
which(! coef(model_cv_lasso) == 0, arr.ind = TRUE)

# Alternative : affiche directement les noms de variables
# avec leur coefficient, au lieu de simples indices de ligne/colonne
coef(model_cv)[coef(model_cv)[, 1] != 0, , drop = FALSE]

#---------------------------------------------------------------------
# Erreur de validation croisee (out-of-sample) au lambda optimal
lasso_cv_mse <- min(lasso_cv$cvm)   # equivalent a lasso_cv$cvm[lasso_cv$lambda == lambda_cv]
lasso_cv_mse

#---------------------------------------------------------------------
# R2 in-sample du modele final
# ATTENTION : ne sert qu'a decrire l'ajustement de CE modele, pas a le
# comparer a un autre modele retenant plus/moins de variables
y_hat <- predict(model_cv, newx = x)
r2_in_sample <- 1 - sum((y - y_hat)^2) / sum((y - mean(y))^2)
r2_in_sample

#---------------------------------------------------------------------
# Tableau recapitulatif pour lasso 
resultats_lasso <- data.frame(
  methode      = "Lasso",
  lambda       = lambda_cv,
  nb_variables = sum(model_cv$beta != 0),
  cv_mse       = lasso_cv_mse,
  r2_in_sample = r2_in_sample
)
resultats_lasso

```

### Elastic-Net, 
#### Fixed 

```{r}
# Elastic-Net regression with alpha = 0.5
set.seed(1)	# for reproductability

lambdas_to_try <- 10^seq(-3, 5, length.out = 100)
en_cv <- cv.glmnet(x, y, alpha = 0.5, lambda = lambdas_to_try, standardize = T, nfolds = 10) 

# Figures of lambdas
plot(en_cv)

# Best lambda obtained from CV (lambda.min) - other possibility: lambda.1se
lambda_cv <- en_cv$lambda.min
lambda_cv

# Evaluation of the final model with the selected lambda
model_cv <- glmnet(x, y, alpha = 0.5, lambda = lambda_cv, standardize = T)

# EN betas
model_cv$beta

# Get the name of relevant variables
which(! coef(model_cv) == 0, arr.ind = TRUE)

# Alternative : affiche directement les noms de variables
# avec leur coefficient, au lieu de simples indices de ligne/colonne
coef(model_cv)[coef(model_cv)[, 1] != 0, , drop = FALSE]

#---------------------------------------------------------------------
# Erreur de validation croisee (out-of-sample) au lambda optimal
en_cv_mse <- min(en_cv$cvm)   # equivalent a en_cv$cvm[en_cv$lambda == lambda_cv]
en_cv_mse

#---------------------------------------------------------------------
# R2 in-sample du modele final
# ATTENTION : ne sert qu'a decrire l'ajustement de CE modele, pas a le
# comparer a un autre modele retenant plus/moins de variables
y_hat <- predict(model_cv, newx = x)
r2_in_sample <- 1 - sum((y - y_hat)^2) / sum((y - mean(y))^2)
r2_in_sample

#---------------------------------------------------------------------
# Tableau recapitulatif pour EN
resultats_en <- data.frame(
  methode      = "EN",
  lambda       = lambda_cv,
  nb_variables = sum(model_cv$beta != 0),
  cv_mse       = en_cv_mse,
  r2_in_sample = r2_in_sample
)
resultats_en

```


#### Gird search 

```{r}
# Elastic-Net regression with alpha based on dopar - warning: depend on the order of seq((0.1, 0.9, 0.05)
# Choose alpha sequencially with 0 < alpha < 1: a = {0.1,0.2,...,0.9}
set.seed(1)	# for reproductability
en_min <- NULL
lambdas_to_try <- 10^seq(-3, 5, length.out = 100)
alphalist <- seq(0.1,by=0.1)
elasticnet <- lapply(alphalist, function(a){
cv.glmnet(x, y, alpha=a, lambda = lambdas_to_try, standardize = T, nfolds = 10)
})
for (i in 1:9) {
print(min(elasticnet[[i]]$cvm))
en_min <- c(en_min, min(elasticnet[[i]]$cvm))
}
elasticnet_cvm <- min(en_min)
elasticnet_cvm

en_cv <- cv.glmnet(x, y, alpha = elasticnet_cvm, lambda = lambdas_to_try, standardize = T, nfolds = 10) 
plot(en_cv)

# Best lambda obtained from CV (lambda.1se) - other possibility: lambda.min
lambda_cv <- en_cv$lambda.min
lambda_cv

# Evaluation of the final model with the selected lambda
model_cv <- glmnet(x, y, alpha = elasticnet_cvm, lambda = lambda_cv, standardize = T)

# EN betas
model_cv$beta

# Get the name of relevant variables
which(! coef(model_cv) == 0, arr.ind = TRUE)  

# Alternative : affiche directement les noms de variables
# avec leur coefficient, au lieu de simples indices de ligne/colonne
coef(model_cv)[coef(model_cv)[, 1] != 0, , drop = FALSE]

#---------------------------------------------------------------------
# Erreur de validation croisee (out-of-sample) au lambda optimal
en_cv_mse <- min(en_cv$cvm)   # equivalent a en_cv$cvm[en_cv$lambda == lambda_cv]
en_cv_mse

#---------------------------------------------------------------------
# R2 in-sample du modele final
y_hat <- predict(model_cv, newx = x)
r2_in_sample <- 1 - sum((y - y_hat)^2) / sum((y - mean(y))^2)
r2_in_sample

#---------------------------------------------------------------------
# Tableau recapitulatif pour EN
resultats_en <- data.frame(
  methode      = "EN Grid",
  lambda       = lambda_cv,
  nb_variables = sum(model_cv$beta != 0),
  cv_mse       = en_cv_mse,
  r2_in_sample = r2_in_sample
)
resultats_en


```


### SCAD

```{r}
# SCAD
set.seed(1)	# for reproductability

fit_SCAD=ncvreg(x, y, penalty = c("SCAD"))
summary(fit_SCAD, lambda=0.10)
plot(fit_SCAD)

# Validation croisé pour le meilleur lambda 
cvfit_SCAD=cv.ncvreg(x, y, penalty = c("SCAD"))
plot(cvfit_SCAD)

# On attribue le meilleur lambda 
lambda_SCAD <- cvfit_SCAD$lambda.min
lambda_SCAD

#Modele finale 
SCAD_Final=ncvreg(x, y, lambda=lambda_SCAD, alpha = 1)
SCAD_Final$beta

which(! coef(SCAD_Final) == 0, arr.ind = TRUE)

# Alternative plus lisible : affiche directement les noms de variables
# avec leur coefficient, au lieu de simples indices de ligne/colonne
coef(SCAD_Final)[coef(SCAD_Final) != 0]

# Erreur de validation croisee (out-of-sample) au lambda optimal
scad_cv_mse <- cvfit_SCAD$cve[cvfit_SCAD$min]
scad_cv_mse

# R2 in-sample du modele final
# ATTENTION : ne sert qu'a decrire l'ajustement de CE modele, pas a le
# comparer a un autre modele retenant plus/moins de variables
y_hat_scad <- predict(SCAD_Final, X = x)
r2_in_sample_scad <- 1 - sum((y - y_hat_scad)^2) / sum((y - mean(y))^2)
r2_in_sample_scad

# Tableau recapitulatif pour SCAD
resultats_scad <- data.frame(
  methode      = "SCAD",
  lambda       = lambda_SCAD,
  nb_variables = sum(SCAD_Final$beta != 0) - 1,   # -1 pour exclure l'intercept
  cv_mse       = scad_cv_mse,
  r2_in_sample = r2_in_sample_scad
)
resultats_scad


```

### Adaptive Lasso

#### Adaptive Lasso - Ridge

```{r}
# Adaptive Lasso regression using Ridge to compute the weights in the first step
set.seed(1)	# for reproductability

# Define the weights from Ridge regression
lambdas_to_try <- 10^seq(-3, 5, length.out = 100)
ridge_cv <- cv.glmnet(x, y, alpha = 0, lambda = lambdas_to_try, standardize = T, nfolds = 10) 
lambda_cv <- ridge_cv$lambda.min
model_cv <- glmnet(x, y, alpha = 0, lambda = lambda_cv, standardize = T)
coef_ridge <- predict(model_cv,type="coef",s=lambda_cv)

# Weighted with gamma = 0.5
gamma = 0.5
w0 <- 1/(abs(coef_ridge) + (1/length(y)))
poids.ridge <- w0^(gamma)
poids.ridge <- poids.ridge[2:nrow(poids.ridge),]
poids.ridge <- Matrix(poids.ridge)

# Adaptive LASSO
fit_adalasso_r <- glmnet(x, y, penalty.factor =poids.ridge)
fit_cv_adalasso_r <- cv.glmnet(x, y,penalty.factor=poids.ridge)
plot(fit_cv_adalasso_r)

# Best lambda obtained from CV (lambda.1se) - other possibility: lambda.min
lambda_cv_adalasso_r <- fit_cv_adalasso_r$lambda.1se
lambda_cv_adalasso_r

# Evaluation of the final model with the selected lambda
model_cv_adalasso_r <- glmnet(x, y, alpha = 1, lambda = lambda_cv_adalasso_r, standardize = T)

# Lasso betas
model_cv_adalasso_r$beta

# Get the name of relevant variables
which(! coef(model_cv_adalasso_r) == 0, arr.ind = TRUE)

# Alternative : affiche directement les noms de variables
# avec leur coefficient, au lieu de simples indices de ligne/colonne
coef(model_cv)[coef(model_cv)[, 1] != 0, , drop = FALSE]

# Erreur de validation croisee (out-of-sample) au lambda optimal
alasso_cv_mse <- min(fit_cv_adalasso$cvm)   # equivalent a fit_cv_adalasso$cvm[fit_cv_adalasso$lambda == lambda_cv]
alasso_cv_mse

# R2 in-sample du modele final
# ATTENTION : ne sert qu'a decrire l'ajustement de CE modele, pas a le
# comparer a un autre modele retenant plus/moins de variables
y_hat <- predict(model_cv, newx = x)
r2_in_sample <- 1 - sum((y - y_hat)^2) / sum((y - mean(y))^2)
r2_in_sample

# Tableau recapitulatif pour alasso 
resultats_alasso <- data.frame(
  methode      = "aLasso-Ridge",
  lambda       = lambda_cv,
  nb_variables = sum(model_cv$beta != 0),
  cv_mse       = alasso_cv_mse,
  r2_in_sample = r2_in_sample
)
resultats_alasso

```

#### Adaptive Lasso - Lasso

```{r}
# Adaptive Lasso regression using Lasso to compute the weights in the first step
set.seed(1)	# for reproductability
model_cv_lasso <- glmnet(x, y, alpha = 1, lambda = lambda_cv, standardize = T)
coef_lasso<-predict(model_cv,type="coef",s=lambda_cv)
# Weighted with gamma = 0.5
gamma=0.5
w0<-1/(abs(coef_lasso) + (1/length(y)))
poids.lasso<-w0^(gamma)
poids.lasso <- poids.lasso[2:nrow(poids.lasso),]
poids.lasso <- Matrix(poids.lasso)

# Adaptive LASSO
fit_adalasso <- glmnet(x, y, penalty.factor =poids.lasso)
fit_cv_adalasso_lasso<-cv.glmnet(x, y,penalty.factor=poids.lasso)

# Figure of lambdas 
plot(fit_cv_adalasso)

# Best lambda obtained from CV (lambda.1se) - other possibility: lambda.min
lambda_cv_adalasso_lasso <- fit_cv_adalasso_lasso$lambda.1se
lambda_cv_adalasso
# Evaluation of the final model with the selected lambda
model_cv_adalasso_lasso <- glmnet(x, y, alpha = 1, lambda = lambda_cv_adalasso, standardize = T, penalty.factor = poids.lasso)

# Lasso betas
model_cv_adalasso_lasso$beta

# Get the name of relevant variables
which(! coef(model_cv_adalasso_lasso) == 0, arr.ind = TRUE)

#---------------------------------------------------------------------
# Erreur de validation croisee (out-of-sample) au lambda optimal
alasso_lasso_cv_mse_lasso <- min(fit_cv_adalasso_lasso$cvm)   # equivalent a fit_cv_adalasso$cvm[fit_cv_adalasso$lambda == lambda_cv]
alasso_lasso_cv_mse_lasso

#---------------------------------------------------------------------
# R2 in-sample du modele final
# ATTENTION : ne sert qu'a decrire l'ajustement de CE modele, pas a le
# comparer a un autre modele retenant plus/moins de variables
y_hat <- predict(model_cv_lasso, newx = x)
r2_in_sample_lasso <- 1 - sum((y - y_hat)^2) / sum((y - mean(y))^2)
r2_in_sample_lasso

#---------------------------------------------------------------------
# Tableau recapitulatif pour alasso 
resultats_alasso <- data.frame(
  methode      = "aLasso-Lasso",
  lambda       = lambda_cv_lasso,
  nb_variables = sum(model_cv_lasso$beta != 0),
  cv_mse       = alasso_lasso_cv_mse_lasso,
  r2_in_sample = r2_in_sample_lasso
)
resultats_alasso

```


## 7) Comparaison sous forme de tableau des variables sélectionnées par les différentes approches en reportant ces variables sélectionnées estimées par les MCO

### Tableau des hyperparamètres

```{r}
hyperparam_wide <- data.frame(
  Paramètre = c("Lambda", "Alpha"),
  Ridge = c(round(lambda_cv_ridge, 5), 0),
  Lasso = c(round(lambda_cv_lasso, 5), 1),
  `Elastic-Net` = c(round(lambda_cv_en, 5), 0.5),
  SCAD = c(round(lambda_SCAD, 5), 1),
  `Adaptive Lasso Lasso` = c(round(lambda_cv_adalasso, 5), 1),
  `Adaptive Lasso Ridge` = c(round(lambda_cv_adalasso_r, 5), 1)
)

hyperparam_wide |>
  kable(
    caption = "Hyperparamètres sélectionnés par validation croisée pour chaque méthode pénalisée",
    digits = 5
  ) |>
  kable_styling(full_width = FALSE, position = "center", bootstrap_options = c("striped", "hover"))
```

### Tableau des coefficients des Beta + MCO

```{r}
# Estimation du modèle MCO
lm <- lm(y ~ x)
summary_mco <- summary(lm)

# Extraction des coefficients et p-values avec retrait de l'intercept
coefs_mco <- summary_mco$coefficients[-1, , drop = FALSE]
var_names <- colnames(x)
rownames(coefs_mco) <- var_names

# Préparation du tableau MCO uniquement pour les coefficients significatifs
mco_df <- data.frame(
  Variable = rownames(coefs_mco),
  Coefficient = coefs_mco[, "Estimate"],
  p_value = coefs_mco[, "Pr(>|t|)"]
) |>
  mutate(
    Significance = case_when(
      p_value < 0.01 ~ "***",
      p_value < 0.05 ~ "**",
      p_value < 0.10 ~ "*",
      TRUE ~ ""
    ),
    `Coeff. (MCO)` = ifelse(
      p_value < 0.10,
      paste0(round(Coefficient, 4), Significance),
      "" 
    )
  ) |>
  select(Variable, `Coeff. (MCO)`)

# Extraction des coefficients des méthodes pénalisées
get_beta_glmnet <- function(model, var_names, lambda){
  beta <- as.vector(coef(model, s = lambda))
  beta <- beta[-1]
  names(beta) <- var_names
  return(beta)
}

beta_ridge <- get_beta_glmnet(model_cv_ridge, var_names, lambda = ridge_cv$lambda.min)
beta_lasso <- get_beta_glmnet(model_cv_lasso, var_names, lambda = lasso_cv$lambda.min)
beta_en    <- get_beta_glmnet(model_cv_en, var_names, lambda = en_cv$lambda.min)
beta_adalasso <- get_beta_glmnet(model_cv_adalasso, var_names, lambda = fit_cv_adalasso$lambda.1se)
beta_adalasso_r <- get_beta_glmnet(model_cv_adalasso_r, var_names, lambda = fit_cv_adalasso_r$lambda.1se)

beta_scad <- as.vector(SCAD_Final$beta[-1])
names(beta_scad) <- var_names

# Tableau complet
compar_tab <- data.frame(
  `MCO` = mco_df$`Coeff. (MCO)`[match(var_names, mco_df$Variable)],
  Ridge = round(beta_ridge, 4),
  Lasso = round(beta_lasso, 4),
  `Elastic Net` = round(beta_en, 4),
  SCAD = round(beta_scad, 4),
  `Adaptive Lasso (Lasso)` = round(beta_adalasso, 4),
  `Adaptive Lasso (Ridge)` = round(beta_adalasso_r, 4),
  check.names = FALSE
)

compar_tab <- compar_tab |>
  mutate(across(everything(), ~ ifelse(. == 0, "", .)))

compar_tab |>
  kable(
    caption = "Comparaison des coefficients estimés par différentes méthodes pénalisées (avec significativité MCO au seuil de 10%)",
    digits = 4
  ) |>
  kable_styling(full_width = FALSE, position = "center", bootstrap_options = c("striped", "hover"))
```

# Tableau oral

```{r}
# Estimation du modèle MCO
lm <- lm(y ~ x)
summary_mco <- summary(lm)

# Extraction des coefficients et p-values avec retrait de l'intercept
coefs_mco <- summary_mco$coefficients[-1, , drop = FALSE]
var_names <- colnames(x)
rownames(coefs_mco) <- var_names

# Préparation du tableau MCO uniquement pour les coefficients significatifs
mco_df <- data.frame(
  Variable = rownames(coefs_mco),
  Coefficient = coefs_mco[, "Estimate"],
  p_value = coefs_mco[, "Pr(>|t|)"]
) |>
  mutate(
    Significance = case_when(
      p_value < 0.01 ~ "***",
      p_value < 0.05 ~ "**",
      p_value < 0.10 ~ "*",
      TRUE ~ ""
    ),
    `Coeff. (MCO)` = ifelse(
      p_value < 0.10,
      paste0(round(Coefficient, 4), Significance),
      ""
    )
  ) |>
  select(Variable, `Coeff. (MCO)`)

# Extraction des coefficients des méthodes pénalisées
get_beta_glmnet <- function(model, var_names, lambda){
  beta <- as.vector(coef(model, s = lambda))
  beta <- beta[-1]
  names(beta) <- var_names
  return(beta)
}

beta_ridge <- get_beta_glmnet(model_cv_ridge, var_names, lambda = ridge_cv$lambda.min)
beta_lasso <- get_beta_glmnet(model_cv_lasso, var_names, lambda = lasso_cv$lambda.min)
beta_en    <- get_beta_glmnet(model_cv_en, var_names, lambda = en_cv$lambda.min)
beta_adalasso <- get_beta_glmnet(model_cv_adalasso, var_names, lambda = fit_cv_adalasso$lambda.1se)
beta_adalasso_r <- get_beta_glmnet(model_cv_adalasso_r, var_names, lambda = fit_cv_adalasso_r$lambda.1se)

beta_scad <- as.vector(SCAD_Final$beta[-1])
names(beta_scad) <- var_names

# Tableau complet
compar_tab <- data.frame(
  Variable = var_names,
  `MCO` = mco_df$`Coeff. (MCO)`[match(var_names, mco_df$Variable)],
  Ridge = round(beta_ridge, 4),
  Lasso = round(beta_lasso, 4),
  `Elastic Net` = round(beta_en, 4),
  SCAD = round(beta_scad, 4),
  `Adaptive Lasso (Lasso)` = round(beta_adalasso, 4),
  `Adaptive Lasso (Ridge)` = round(beta_adalasso_r, 4),
  check.names = FALSE
)

# ---- 🔍 Filtrage : ne garder que les variables sélectionnées par AU MOINS UNE méthode autre que Ridge ----
compar_tab_filtered <- compar_tab |>
  filter(
    (`Lasso` != 0) |
    (`Elastic Net` != 0) |
    (`SCAD` != 0) |
    (`Adaptive Lasso (Lasso)` != 0) |
    (`Adaptive Lasso (Ridge)` != 0)
  )

# Optionnel : remplacer les 0 restants par vide pour lisibilité
compar_tab_filtered <- compar_tab_filtered |>
  mutate(across(-Variable, ~ ifelse(. == 0, "", .)))

# Affichage du tableau final
compar_tab_filtered |>
  kable(
    caption = "Comparaison des coefficients estimés par différentes méthodes pénalisées (variables sélectionnées par au moins une méthode autre que Ridge)",
    digits = 4
  ) |>
  kable_styling(full_width = FALSE, position = "center", bootstrap_options = c("striped", "hover"))
```
